【裁判字號】    97,交抗,171
【裁判日期】    970213
【裁判案由】    違反道路交通管理處罰條例
【裁判全文】
臺灣高等法院交通事件裁定             97年度交抗字第171號
  抗  告  人
  即受處分人  甲○○
上列抗告人因違反道路交通管理處罰條例案件，不服臺灣宜蘭地
方法院，中華民國97年1月10日所為裁定（96年度交聲字第283號
），提起抗告，本院裁定如下：
    主  文
抗告駁回。
    理  由
一、抗告意旨略以：抗告人於民國（下同）96年6月6日20時53分
    許，駕駛車牌號碼Q3－5816號自用小客車，由台七線西行（
    崙埤）經宜蘭大同鄉泰雅橋往台七丙（天送埤）方向，經警
    攔停舉發以抗告人經雷射測速槍測得車輛行速達80公里之違
    規駕駛行為，原處分機關因而認抗告人有超速之違規行為，
    而裁處抗告人罰鍰新台幣（下同）2400元，並記違規點數一
    點，惟依道路交通管理處罰條例修正重點第七條之二規定「
    為強化處罰合理性，降低交通執法爭議。明定以科學儀器採
    證取締超速時，一般道至少於 100公尺前，高速公路、快速
    道路至少於 300公尺前，應樹立明顯標示告知駕駛人」，而
    當日員警執勤時，未曾設立任何告示，已有違行政程序，且
    該時該路段並未設有何速限標誌，則郊區之車行速限自應為
    60公里，抗告人並無超速駕駛之行為，再者，僅憑警員所持
    之雷射測速照相儀之結果，而無照片或其他證據證明抗告人
    有違規超速行為，即遽論抗告人有違規超速駕駛行為，實違
    反憲法保障人民權益之精神，原審就此未詳加審酌，即遽裁
    定駁回抗告人之聲明異議，顯有未當，為此依法提起抗告，
    請求撤銷原裁定云云。
二、按行車速度，依速限標誌或標線之規定，道路交通安全規則
    第93條第1項第1款定有明文﹔又汽車駕駛人，行車速度，超
    過規定之最高時速，除有第43條第1項第2款情形外，處新臺
    幣 1千2百元以上2千4百元以下罰鍰，並記違規點數1點，道
    路交通管理處罰條例第40條、第63條第1項第1款亦分別定有
    明文。
三、查抗告人即受處分人甲○○於96年6月6日20時53分許，駕駛
    車牌號碼Q3－5816號自用小客車，由台七線西行（崙埤）經
    宜蘭大同鄉泰雅橋往台七丙（天送埤）方向，因該路段行車
    速限為四十公里，經警以測速儀器（即雷射測速槍）測得抗
    告人當時車輛時速達80公里，即將抗告人即時攔停，以抗告
    人違反道路交通管理處罰條例第40條、第63條第1項第1款規
    定之行為而掣單舉發等事實，此有宜蘭縣警察局三星分局以
    宜警交字第 Q00000000號舉發違反道路交通管理事件通知單
    影本乙紙在卷可參，並據證人即當日舉發抗告人超速行駛之
    警員廖茂山於原審法院調查時到庭證稱：當天伊係在泰雅大
    橋南端執行取締勤務，巡邏車上有架設測速器，當時異議人
    由北往南從大同往三星方向行駛，測速器響了，所以伊就將
    異議人攔下，當時測速器顯示80公里，伊有告知異議人要舉
    發。伊有給異議人看測速器的數值，但異議人表示沒有照片
    ，所以拒簽。伊很確定當時測速器只有測到異議人的車輛速
    度。該路段（泰雅橋）雙向都有限速的標誌，自七月份開始
    並已改成限速40公里云云（見原審卷第11至13頁），並提出
    泰雅橋雙向道路均設有最高速限標誌之照片六幀附卷可稽，
    另經原審法院就泰雅大橋於96年6月6日當時，由北往南方向
    之車速限制為何函詢宜蘭縣政府，經函覆稱：泰雅大橋之車
    輛行駛設計速率為時速40km/hr等語，有宜蘭縣政府 96年11
    月13日府工士字第0960146257號函在卷可稽（見原審卷第20
    頁），足見泰雅大橋於96年6月6日當時設立有速限標誌，該
    路段行車速限為時速40公里，實堪認定，抗告人所辯該路段
    並未設有何速限標誌及該路段速限是時速60公里云云，均非
    屬事實，而無足採。又證人廖茂山與抗告人甲○○素不相識
    ，並無嫌隙，自無設詞誣陷抗告人而致觸犯刑法偽證罪之必
    要，而員警廖茂山當時正執行公務，其據以掣單舉發抗告人
    違反道路交通管理處罰條例所列之違規事實，本質上為行政
    處分，係公務員基於職務上之權力，依法就特定之具體事件
    所為之具公法上效果之單方面行政行為，基於公務員為公法
    上行為具有公信力之原則，該行政行為當可被推定為真正，
    其據以依法處分之事實認定亦為正確無誤。而查本件執勤員
    警依巡邏車上所架設之雷射測速器，就所偵測之車輛行駛超
    速時，測速器即予鎖定，並即顯示該車輛的車行速度，執勤
    員警再配合目視察看車道中車輛動態，於確定安全無虞後始
    予攔車稽查，則本件員警廖茂山透過測速器所測之對象為特
    定、單一，應無誤認違規超速駕駛之車輛之虞，而依該測速
    器顯示當時抗告人行車速度達八十公里，抗告人行駛上開路
    段時有超速違規駕駛之行為甚明，此抗告人於原審法院審理
    時亦自承：當時車速約60公里，且下坡路段速度還會增加云
    云（見原審卷第10頁），是本件抗告人在別無任何證據下，
    徒憑空言臆測，任意指摘員警執法之公正性，並質疑本件舉
    發之正確性，實難採信，原處分機關因而就抗告人上述違規
    超速行駛行為，依上開法條規定，裁處罰鍰新台幣2400元，
    並記違規點述一點，並無不當，原審因而認抗告人之聲明異
    議為無理由，而予以駁回，經核並無不合，抗告人之抗告意
    旨猶執陳詞指摘原審裁定不當，尚難認有理由，應予駁回。
四、據上論結，應依道路交通案件處理辦法第26條，刑事訴訟法
    第412條，裁定如主文。
中    華    民    國    97    年    2     月    13    日
                  刑事第五庭    審判長法  官  吳  敦
                                      法  官  陳春秋
                                      法  官  張傳栗
以上正本證明與原本無異。
不得再抗告。
                                      書記官  李佩真
中    華    民    國    97    年    2     月    14    日


司法院資訊處製作；財團法人民間司法改革基金會備份。
